臺灣桃園地方法院民事判決　　　　　　　　　　　 　九十二年度訴字第一四一三號
　　原　　　告　乙○○
　　被　　　告　甲○○
右當事人間請求損害賠償事件，於民國九十三年六月八日言詞辯論終結，本院判決如
左：
    主    文
被告應給付原告新臺幣壹拾萬陸仟玖佰陸拾元，及自民國九十二年十月四日起至清
償日止，按週年利率百分之五計算之利息。
原告其餘之訴駁回。
訴訟費用由被告負擔四分之一，餘由原告負擔。
本判決原告勝訴部分得為假執行。
原告其餘之假執行聲請駁回。
    事    實
壹、原告方面：
  一、聲明：
　　(一)被告應給付原告新臺幣（下同）五十五萬三千九百十八元，及自追加起訴狀繕
      本送達被告之翌日起至清償日止，按週年利率百分之五計算之利息。
    (二)訴訟費用由被告負擔。
    (三)原告願供擔保請准宣告假執行。
　二、陳述：
　　(一)緣被告甲○○於民國九十一年二月十三日下午十時四分許，駕駛車牌號碼Ｖ八
      －三三六三號自小客車，沿桃園縣平鎮市○○路由平鎮市宋屋里往中壢方向行
      駛，行至環南路與金陵路交岔路口左轉時，因疏未注意車前狀況並隨時採取必
      要之安全措施，與原告所騎乘沿環南路由中壢市往平鎮市宋屋里方向行駛欲左
      轉穿越前開交岔路口之車號ＦＫ三－八五九號機車發生碰撞，使原告人車倒地
      受有右側股骨轉子間骨折之傷害、機車亦因而毀損。爰依民法第一百八十四條
      第一項前段、第一百九十三條、第一百九十五條、第一百九十六條之規定請求
      被告損害賠償。
    (二)原告因前開車禍事故，受有下述損害及費用支出（共五十五萬三千九百十八元
      ），請求如下：
      １、機車修理費：一萬五千元。
　    ２、醫療費用：五萬八千九百十八元。
      ３、無法工作損失：原告自九十一年二月十四日起至同年八月三十一日止，因
          受傷療養無工作，損失薪資收入十八萬元。
      ４、慰撫金：原告受有前述傷害，屢進出醫院治療，精神十分痛苦，爰請求賠
          償精神慰撫金三十萬元。
　三、證據：
      提出本院九十二年度交易字第十三號刑事判決書影本乙份、醫療費收據影本三
      紙、診斷證明書影本三份、佳聯電子股份有限公司薪資明細表乙紙、留職停薪
      申請書影本乙紙、修理機車之估價單影本及收據影本各乙紙、修業證明書影本
      、行車執照影本乙紙為證。
貳、被告方面：
　一、聲明：
    (一)駁回原告之訴及假執行之聲請。
    (二)訴訟費用由原告負擔。
  二、陳述：
  　(一)事故發生時原告騎車超速狂飆，其車速至少有時速一百公里，不只四十二公里
      。
    (二)本件事故之發生，兩造均有過失，主張過失相抵。
  三、證據：提出車損照片影本四幀、彩色照片一幀。
、本院依職權調閱臺灣桃園地方法院檢察署九十一年度偵字第一五二五八號、本院
    九十二年度交易字第十三號、臺灣高等法院九十二年度交上易字第三一０號過失
    傷害案件卷宗、及向天晟醫院函查原告因本件車禍事故應休養而完全不能工作之
    期間。
    理    由
壹、程序方面：
一、按訴狀送達後，原告不得將原訴變更或追加他訴，但擴張或減縮應受判決事項之
    聲明者，不在此限，民事訴訟法第二百五十五條第一項第三款定有明文。本件原
    告原起訴請求被告給付五十四萬零五百二十六元及自起訴狀繕本送達被告之翌日
    起至清償日止計算之利息，嗣於本院審理中，將聲明擴張為請求被告給付五十五
    萬三千九百十八元，並減縮利息之起算時點為請求自追加起訴狀繕本送達被告之
    翌日起至清償日止計算之利息，核分別屬追加、減縮應受判決事項之聲明，揆諸
    前揭法條規定，自應准許。
貳、實體方面：
一、原告起訴主張被告於九十一年二月十三日下午十時四分許，駕車沿桃園縣平鎮市
    ○○路由平鎮市宋屋里往中壢方向行駛，行至環南路與金陵路交岔路口左轉時，
    因疏未注意車前狀況並隨時採取必要之安全措施，致與原告所騎乘之機車發生碰
    撞，使原告受有右側股骨轉子間骨折之傷害且機車毀損，爰依侵權行為的法律關
    係而請求如原告聲明所示之金額。被告則以原告於事發時車速至少有時速一百公
    里，本件事故之發生，兩造均有過失而主張過失相抵等語資為抗辯。
二、經查，被告於九十一年二月十三日下午十時四分許，駕駛車號Ｖ八－三三六三號
    自小客車，行至環南路與金陵路交岔路口左轉時，因疏未注意車前狀況致未及採
    取必要之安全措施，適原告騎乘車號ＦＫ三－八五九號重型機車，沿環南路由中
    壢市往平鎮市宋屋里方向行駛，亦疏未注意轉彎車已達中心線開始轉彎時直行車
    應讓轉彎車先行、及同未注意車前狀況並採取必要之安全措施，仍以每小時至少
    為四十二公里之車速（未超過四十五公里）行駛，欲穿越前開交岔路口，致與正
    在轉彎之被告所駕駛車輛發生碰撞，原告因而受有右側股骨轉子間骨折之傷害，
    其所騎乘之機車亦因而毀損之事實，業據原告提出診斷證明書影本三份、修理機
    車之估價單影本及收據影本各乙紙、被告提出車損照片影本四幀等為證，且據本
    院依職權調閱臺灣桃園地方法院檢察署九十一年度偵字第一五二五八號、本院九
    十二年度交易字第十三號、臺灣高等法院九十二年度交上易字第三一０號過失傷
    害案件卷宗核閱無訛。按汽車行駛時，駕駛人應注意車前狀況並隨時採取必要之
    安全措施，道路交通安全規則第九十四條第三項分別定有明文，被告駕車自應遵
    守上開規定，本件被告駕車穿越前述交岔路口之際，即應注意環南路由中壢往平
    鎮市宋屋里方向之外側車道及路肩，有無其他車輛駛來之車前狀況，以隨時採取
    必要之安全措施，始謂已善盡注意義務，且依當時之天候為夜間有照明、天候陰
    、路面乾燥、無缺陷、視距良好、無障礙物等情況以觀，並無不能注意之情事，
    被告竟疏未注意，於穿越前開交岔路口之際，未注意原告之車輛正行駛而來，猶
    仍執意穿越前開交岔路口，致原告亦因未禮讓被告之車輛先行及同未注意車前狀
    況而全速駛來之際，因避煞不及而與被告車輛發生碰撞，本件被告亦自認其就本
    件交通事故之發生確有過失之情，則被告對此車禍之發生，實有過失甚明。被告
    雖抗辯稱原告斯時之車速至少有「一百公里」，惟其就原告車速已超過一百公里
    之事實，並未舉證以實其說，僅泛稱：因其車於碰撞後，車牌前方的右端彎掉一
    吋，故伊猜測原告之車速有一百公里云云，顯屬臆測之詞，尚無足採；且查，依
    道路交通事故調查報告表所載原告所騎機車之煞車痕為九點五公尺，參照一般公
    路汽車煞車距離、行車速度對照表，按斯時路面情況為瀝青、乾燥、三年以上之
    路面，摩擦係數為零點七之換算結果，原告當時之車速至少為每小時四十二公里
    惟未超過四十五公里，附此敘明。
三、按因故意或過失，不法侵害他人之權利者，負損害賠償責任；不法侵害他人之身
    體或健康者，對於被害人因此喪失或減少勞動能力或增加生活上之需要時，應負
    損害賠償責任；不法侵害他人之身體、健康、名譽、自由、信用、隱私、貞操、
    或不法侵害其他人格法益而情節重大者，被害人雖非財產上之損害，亦得請求賠
    償相當之金額；不法毀損他人之物者，被害人得請求賠償其物因毀損所減少之價
    額，民法第一百八十四條第一項前段、第一百九十三條第一項、及第一百九十五
    條第一項、第一百九十六條分別定有明文。原告因本件車禍受有前述傷害及機車
    損害，核與被告之過失間，顯具有相當因果關係。本件被告因過失不法侵害原告
    之身體，且毀損原告之機車，則原告依上開規定請求被告負損害賠償責任，於法
    有據。爰就原告得請求損害賠償之項目及金額，析述如下：
  (一)醫療費部分：
    原告主張於車禍發生後，其先後於天晟醫院及壢新醫院接受治療，其在天晟醫院
    所支出之醫療費用扣除全民健康保險給付之金額後為二萬三千二百零六元、一萬
    三千三百九十二元、在壢新醫院所支出之醫療費用為二萬二千三百二十元等情，
    業據原告提出天晟醫院醫療費用收據影本二紙及壢新醫院護理之家收據影本乙紙
    附卷可稽（見本院卷第十八頁、十九頁、第四十九頁），被告對上述金額亦不爭
    執，應認原告此部分主張屬實。惟經核上述醫療費用，其中在天晟醫院之醫療費
    用收據二紙中，各有一筆二十八元及及十一元之電話費用支出，該二筆電話費用
    ，顯難認係醫療必要之支出，應予扣除，從而原告據以請求五萬八千八百七十九
    元，應予准許，逾此部分之請求則屬無理由。
  (二)無法工作損失：原告雖主張其自九十一年二月十四日起至同年八月三十一日止，
    因受傷療養無工作，損失薪資收入十八萬元，並提出薪資明細表、停薪留職申請
    書影本各乙紙為證。惟經本院依職權向天晟醫院函查原告因本件車禍事故應休養
    而完全不能工作之期間，據天晟函覆：原告係於九十一年二月十三日因右股骨骨
    折至該院行開放性復位植入鋼板鋼釘固定術，同年月二十三日出院，九十二年七
    月七日住院手術拔除鋼釘，同年月十一日出院，一般而言骨折復位鋼板鋼釘植入
    固定手術後前三個月應無法工作，六至九個月間不能提重物、激烈運動；鋼釘拔
    除手術出院後約休息一星期後再從事工作為宜，此有該院九十三年一月十五日天
    晟法字第九三０一一五０一號函附卷可稽（見本院卷第六十五頁）。是依前述天
    晟醫院函覆之說明，應認原告自九十一年二月十四日實施骨折復位鋼板鋼釘植入
    固定手術（見本院卷第二十頁診斷證明書）起三個月之時間，及自九十二年七月
    七日手術拔除鋼釘並住院，同年月十一日出院後一星期之時間，應無法工作，則
    其可請求無法工作之損失的時間為三個月又十二日（含手術當日）。又依原告所
    提出被告所不爭執之薪資明細表所載，原告於事故發生前之月薪為三萬元，從而
    原告所請求之無法工作損失在十萬二千元之範圍內（(30000x3) +(30000 x
    12/30) = 102000），應予准許，逾此部分之請求則屬無理由。
  (三)精神慰撫金部分：
    原告因被告侵權行為致受有前述傷害，爰分別審酌原告前述傷勢程度、其學歷為
    專科肄業、於事故發生前在佳聯電子股份有限公司擔任司機、擁有房子一棟（持
    分三分之一）、田地數筆（亦僅擁有部分持分）；被告之學歷為初中畢業、其職
    業為務農、擁有房子一間、車子一部、土地一筆等事實，有原告所提出之修業證
    明書影本、佳聯電子股份有限公司薪資明細表各乙紙附卷可憑，並為二造所不爭
    執，堪認屬實。爰斟酌上開情節及兩造之身分、地位、教育程度、經濟能力等一
    切情狀，認原告據以請求精神慰撫金三十萬元尚屬過高，其精神慰撫金以二十五
    萬元為適當，逾此部分之請求則屬無理由。
  (四)機車毀損部分：
    經查，車號ＦＫ三－八五九號機車係訴外人簡雅淑所有，本件事故發生時，原告
    係向其同事簡雅淑借騎該機車之事實，業據原告陳明無訛，且據其提出簡雅淑之
    行車執照影本附卷可稽，另有車號查詢重型機車車籍資料在卷可憑，是車號ＦＫ
    三－八五九號機車既非原告所有，受毀損者並非原告之物，原告自不得向被告請
    求該機車之損害賠償。從而，原告向被告請求機車修理費一萬五千元即屬無據，
    應予駁回。
  (五)綜上，原告可向被告請求損害賠償包含醫療費、無法工作損失、精神慰撫金等，
    合計共四十一萬零八百七十九元。
四、按損害之發生或擴大，被害人與有過失者，法院得減輕賠償金額或免除之，民法
    第二百十七條第一項定有明文。關於非財產上之損害，被害人對於損害之發生或
    擴大與有過失者，因民法第二百十七條既未將之除外，依公平之原則，自應一體
    適用。查本件車禍之發生被告固有疏未注意車前狀況並採取必要安全措施之過失
    ，然原告於刑事一審審理中陳稱：伊看到被告車的時候，被告的車正好從安全島
    旁左轉過來，車輛並未停止就直接左轉要進金陵路等語，併參酌刑事偵查卷中桃
    園縣警察局道路交通事故調查報告表所標繪之兩車行車動線、撞擊點、原告所騎
    機車之煞車痕起點與本件現場道路之相關位置判斷，可知本件被告與原告發生車
    禍撞擊之地點係在前開交岔路口處之環南路（中壢往平鎮市宋屋里方向）外側車
    道上—即事故現場圖（12,8）處，顯見原告所騎乘之機車斯時尚未進入交岔路口
    ，而被告駕駛之車輛已開始轉彎，則依道路交通安全規則第一百零二條第一項第
    六款但書規定「但直行車尚未進入交岔路口，而轉彎車已達中心處開始轉彎，直
    行車應讓轉彎車先行」之意旨，原告之直行車輛應讓被告之轉彎車輛先行，即本
    件被告駕車與原告騎乘之機車相撞前，路權（即使用道路之優先權）已轉換至被
    告身上，是原告有疏未禮讓被告之轉彎車輛之過失，至為灼然。其次，原告已見
    被告之車輛開始轉彎，惟仍繼續以每小時至少四十二公里之車速（惟未超過四十
    五公里）行駛欲穿越前開交岔路口（理由已如前述），亦足見原告同有未注意車
    前狀況並採取必要安全措施之過失。是原告就本件車禍之發生既有前述未禮讓轉
    彎車先行、及未注意車前狀況並採取必要安全措施之過失，且為本件事故發生之
    主因，自應認原告就其損害之發生與有過失。茲審酌本件車禍之發生，原告之前
    述過失為肇事主要原因，其就損害發生原因力之強弱程度，應負三分之二過失責
    任，被告應負三分之一過失責任。依此計算，原告得請求被告賠償之數額為十三
    萬六千九百六十元（410879÷3＝136960，小數點以下四捨五入）。
五、從而，原告本於侵權行為之法律關係，訴請被告賠償十三萬六千九百六十元，及
    自追加起訴狀繕本送達被告之翌日（即自九十二年十月四日）起至清償日止，按
    週年利率百分之五計算之利息，洵屬有據，應予准許，其逾此部分之請求即為無
    理由，應予駁回。
六、本件事實已臻明確，兩造其餘之攻擊或防禦方法，及未經援用之證據，經本院斟
    酌後，認為與判決基礎之事實並無影響，均不足以影響本裁判之結果，自無庸一
    一詳予論駁之必要，併此敘明。
七、本件原告陳明願供擔保，請准宣告假執行，經核有關原告勝訴部分因金額未逾五
    十萬元，爰依民事訴訟法第三百八十九條第一項第五款之規定，依職權宣告假執
    行。至於原告其餘假執行之聲請，因訴之駁回而失所附麗，應予駁回，附此敘明
    。
八、結論：本件原告之訴，為一部有理由，一部無理由，並依民事訴訟法第七十九條
    、第三百八十九條第一項第五款，判決如主文。
中　　　華　　　民　　　國　　九十三　　年　　　六　　　月　　二十四　　日
                                臺灣桃園地方法院民事第一庭
~B法　　　官　林曉芳
右為正本，係照原本作成。
如對本判決上訴，須於判決送達後廿日內向本院提出上訴狀
